【裁判字號】    99,聲,2180
【裁判日期】    991228
【裁判案由】    聲請具保停止羈押
【裁判全文】
臺灣高等法院臺中分院刑事裁定          99年度聲字第2180號
聲  請  人
即  被  告  廖品
上列聲請人即被告因違反槍砲彈藥刀械管制條例等案件（99年度
上訴字第2112號）聲請具保停止羈押，本院裁定如下：
    主  文
聲請駁回。
    理  由
一、聲請意旨略以：(一)參酌司法院大法官會議於民國98年10月16
    日作成之釋字第665 號解釋，不能單以重罪作為許可羈押之
    唯一要件，否則悖離羈押為保全程序之性質，且可能違反比
    例原則。故本案單以重罪作為被告有逃亡之虞之認定，即有
    違上揭大法官會議解釋之意旨。(二)基於比例原則，若有與羈
    押同等有效但干預較為輕微之其他手段時，即應優先選擇如
    具保、責付、限制住居等其他手段代替羈押。(三)聲請人即被
    告廖品（下稱被告）有固定之住居所與職業，且家有老母
    及妻女，亟待被告之生活照料；又被告涉犯本案後亦自行投
    案且均坦承犯行，此次之犯行實因被告思慮未周，初無故意
    傷人之動機與犯意，與被害人之間亦無怨隙。是本件被告之
    犯罪情節實屬輕微，顯無逃亡之虞，且亦無勾串證人、湮滅
    證據之可能，應認本件已無「羈押必要性」之要件。故依據
    首揭大法官會議解釋意旨，爰聲請具保停止羈押等語。
二、被告因違反槍砲彈藥刀械管制條例等案件，前經本院認為犯
    罪嫌疑重大，有刑事訴訟法第101 條第1 項第1 款、第3 款
    情形，非予羈押，顯難進行審判，於99年10月28日執行羈押
    在案。經查：
  (一)被告與同案被告許博祐、張瑋杰、魯家新等人共同在「蘭夏
    會館汽車旅館」221 號房內持槍射擊，所涉犯者乃槍砲彈藥
    刀械管制條例第7 條第4 項之非法持有手槍等罪，係法定最
    輕本刑5 年以上有期徒刑之重罪，並經臺灣臺中地方法院判
    處被告有期徒刑6 年8 月，已符合刑事訴訟法第101 條第1
    項第3 款所規定羈押之事由自明。
  (二)按司法院大法官釋字第665 號解釋，其解釋理由書明載：「
    刑事訴訟法第101 條第1 項第3 款規定之羈押，係因被告所
    犯為死刑、無期徒刑或最輕本刑為5 年以上有期徒刑之罪者
    ，其可預期判決之刑度既重，該被告為規避刑罰之執行而妨
    礙追訴、審判程序進行之可能性增加，國家刑罰權有難以實
    現之危險，該規定旨在確保訴訟程序順利進行，使國家刑罰
    權得以實現，以維持重大之社會秩序及增進重大之公共利益
    ，其目的洵屬正當。又基於憲法保障人民身體自由之意旨，
    被告犯上開條款之罪嫌疑重大者，仍應有相當理由認為其有
    逃亡、湮滅、偽造、變造證據或勾串共犯或證人等之虞，法
    院斟酌命該被告具保、責付或限制住居等侵害較小之手段，
    均不足以確保追訴、審判或執行程序之順利進行，始符合該
    條款規定，非予羈押，顯難進行追訴、審判或執行之要件，
    此際羈押乃為維持刑事司法權有效行使之最後必要手段，於
    此範圍內，尚未逾越憲法第23條規定之比例原則，符合本院
    釋字第392 號、第653 號、第654 號解釋意旨，與憲法第8
    條保障人民身體自由及第16條保障人民訴訟權之意旨，尚無
    違背。」依上開大法官解釋理由書內容，可知其並非逕宣告
    刑事訴訟法第101 條第1 項第3 款重罪羈押原因係屬違憲，
    而係要求附加考量被告除犯重罪外，是否有相當理由認為其
    有逃亡、湮滅、偽造、變造證據或勾串共犯或證人等之虞。
    而依法條之體系解釋，該等附加考量與單純考量同條第1 項
    第1 款、第2 款之羈押原因仍有程度之不同。基此，伴同重
    罪羈押予以考量之逃亡之虞，與單純成為羈押原因之逃亡之
    虞其強度仍有差異，亦即伴同重罪羈押考量之逃亡之虞，其
    理由強度可能未足以單獨成為羈押原因，然得以與重罪羈押
    之羈押原因互佐。又重罪常伴有逃亡、滅證之高度可能，係
    趨吉避凶、脫免刑責、不甘受罰之基本人性，倘一般正常之
    人，依其合理判斷，可認為該犯重罪嫌疑重大之人具有逃亡
    或滅證之相當或然率存在，即已該當「相當理由」之認定標
    準，不以達到充分可信或確定程度為必要。以量化為諭，若
    依客觀、正常之社會通念，認為其人已有超過百分之五十之
    逃亡、滅證可能性者，當可認為具有相當理由認為其有逃亡
    、滅證之虞（最高法院98年度台抗字第668 號裁定意旨參照
    ）。依此，本院考量被告經原審法院審理後，認定被告確犯
    非法持有手槍等罪，屬最輕本刑5 年以上有期徒刑之罪，且
    被告於98年9 月22日案發後隨即逃亡，其後雖出面投案，但
    以被告面對上開科以重刑之結果，仍有再度逃匿以避將來訴
    訟或執行之可能，是被告仍有相當理由可認亦具備刑事訴訟
    法第101 第1 項第1 款所規定之羈押原因，參照上揭大法官
    會議解釋意旨，應已足認得為伴同重罪羈押考量之逃亡之虞
    ，其理由強度縱未足以單獨成為羈押原因，然仍得以與重罪
    羈押之羈押原因互佐。故被告所辯本案係單以重罪作為被告
    有逃亡之虞之認定云云，已與上開說明及本院羈押被告之理
    由與法條依據並不相符（見本院卷第121 頁）。
  (三)又關於羈押之必要性，衡諸本件被告目無法紀，擁槍自重，
    在汽車旅館之營業場所，恣意槍擊，犯罪之動機、目的及手
    段均屬惡劣，對社會治安之危害極大，復有1 支作案之槍枝
    尚未扣案等情，因認被告若非羈押，顯難進行後續之審判或
    確保將來之執行，且無從以具保或限制住居之方式，取代羈
    押之執行。
  (四)至於被告另謂家有殘障單親之老母及妻小尚待被告親自照料
    ，以及目前係有固定住居及職業工作等語，皆與被告是否具
    備停止羈押事由與有無羈押必要性之判斷無涉。綜上，本院
    於訊問被告後，為羈押被告之處分，亦已說明羈押之理由與
    必要性，綜觀全案卷證資料，並無違法、不當或違反比例原
    則之瑕疵，本件被告羈押之原因既仍存在，其聲請具保停止
    羈押，自難准許，應予駁回。
中    華    民    國    99    年    12    月    28    日
            刑事第十一庭   審判長法  官   郭  同  奇
                                 法  官   許  冰  芬
                                 法  官   陳  慧  珊
以上正本證明與原本無異。
如不服本裁定，應於收受送達後五日內向本院提出抗告書狀(須附
繕本)。
                                 書記官   洪  麗  華
中    華    民    國    99    年    12    月    29    日

司法院資訊處製作；財團法人民間司法改革基金會備份。
